臺灣高雄地方法院刑事判決　　　　　　　　　　　　九十二年度訴字第二一八二號
　　公　訴　人　臺灣高雄地方法院檢察署檢察官
　　被　　　告　乙○○
　　選任辯護人　康進益律師
　　　　　　　　王國論律師
右列被告因違反槍砲彈藥刀械管制條例案件，經檢察官提起公訴（九十二年度偵字第
一一二七一號），本院判決如左：
    主  文
乙○○未經許可，寄藏可發射子彈具有殺傷力之改造手槍，處有期徒刑壹年陸月，併
科罰金新臺幣伍萬元，罰金如易服勞役，以新臺幣玖佰元即銀元參佰元折算壹日。
扣案之改造手槍壹枝（含彈匣壹個，槍枝管制編號：0000000000號）沒收
。
    事  實
一、乙○○明知可發射子彈具有殺傷力之改造手槍為管制物品，非經中央主管機關許
    可，不得擅自寄藏，竟於民國九十一年八月間某日，在高雄市○○區○○路八一
    號前，受友人延崇華（已死亡）之委託，代為保管仿ＢＥＲＥＴＴＡ廠八四型半
    自動手槍製造之玩具手槍換裝土造金屬槍管而具有殺傷力之改造手槍一枝（含彈
    匣一個，槍枝管制編號：0000000000號）及不具殺傷力之子彈二顆，
    而未經許可，寄藏可發射子彈具有殺傷力之改造手槍。嗣於九十二年五月二十五
    日凌晨一時許，乙○○及真實姓名年籍不詳之綽號「小竹」成年男子駕車行經高
    雄市○○區○○路與重義路口時，與丙○○騎乘之重型機車發生擦撞，憤而追打
    丙○○成傷（傷害部分業據丙○○於偵查中撤回告訴），俟乙○○將丙○○載往
    位於高雄市三民區○○○○街一三二號之文雄醫院就醫後，又與丙○○發生拉扯
    ，為院內職員邱勝宗發現其腰際插放上開手槍而報警處理，乙○○見狀旋將上開
    手槍藏置於同街一三０號前之水溝蓋上，惟仍為警當場查獲，並扣得上開手槍一
    枝（含彈匣一個）及子彈二顆。
二、案經高雄市政府警察局三民第一分局報告臺灣高雄地方法院檢察署檢察官偵查起
    訴。
    理  由
一、訊據被告固坦承有於前揭時地為延崇華保管扣案手槍之行為，惟矢口否認有何寄
    藏可發射子彈具有殺傷力之改造手槍犯行，辯稱延崇華曾向其表示扣案手槍無法
    擊發，故其主觀上並無寄藏手槍之犯罪故意，又扣案手槍僅係供觀賞使用之玩具
    手槍而不具殺傷力，且其患有精神疾病云云。經查：
  (一)被告確有於前揭時地為延崇華代為保管扣案手槍，嗣於九十二年五月二十五日凌
    晨一時許，因被告及綽號「小竹」之成年男子駕車與案外人丙○○騎乘之重型機
    車發生擦撞，憤而追打丙○○成傷，俟被告將丙○○送往文雄醫院就醫後，雙方
    因故再度發生拉扯時，為院內職員邱勝宗發現被告腰際插放扣案手槍而報警處理
    ，被告見狀即將扣案手槍藏置於路旁水溝蓋上，惟仍為警當場查獲，並扣得該手
    槍一枝及子彈二顆等事實，為被告所自承在卷，核與證人邱勝宗於偵訊時證述之
    情節相符，復有扣押筆錄、扣押物品目錄表、照片十四張及戶政資料查詢三紙附
    卷可稽，暨手槍一枝（含彈匣一個）、子彈二顆扣案足憑。
  (二)扣案之手槍及子彈經送內政部警政署刑事警察局鑑定之結果，認係仿ＢＥＲＥＴ
    ＴＡ廠八四型半自動手槍製造之玩具手槍換裝土造金屬槍管改造而成之改造手槍
    ，其發射動力模式係以撞針打擊底火引爆子彈內火藥為發射動力，扳機運作模式
    為單動及複動，保險型式為扳機保險，槍身及滑套均為金屬材質，機械性能良好
    ，可擊發適用子彈而認具殺傷力。至扣案之子彈二顆，則係由玩具金屬彈殼加裝
    直徑約九釐米金屬彈頭組合而成，其中一顆欠缺底火，非子彈之完整構造，另一
    顆經實際試射無法擊發，而認均不具殺傷力，此有內政部警政署刑事警察局九十
    二年七月二十三日刑鑑字第○九二○一○五八八○號槍彈鑑定書一份附卷可稽。
    而刑事警察局為國內槍彈鑑定之專精機關，其既已就扣案手槍之仿製廠牌、型號
    、發射動力模式、扳機運作模式、保險型式、槍身、槍管材質、換裝土造金屬槍
    管情形及槍枝性能等事項詳為鑑定，並逐一登載於槍彈鑑定書，自得採為認定被
    告犯罪事實之依據，則扣案手槍確屬可發射子彈具有殺傷力之改造手槍，堪以認
    定。被告空言辯稱上開鑑定結果有誤，卻未具體指摘有何違誤之處或提出任何積
    極證據以實其說，自難採信。
  (三)被告於偵訊時自承：「他（指延崇華）用一個袋子裝起來，我原先不知道是什麼
    東西，他說只寄放幾天就拿回去，我拿回家之後，打開之後才知道是槍。」等語
    （偵卷第七頁反面），而手槍係管制物品，未經許可不得擅自寄藏或持有，否則
    即有觸法之虞，是被告於發覺延崇華交付之物品為手槍後，自應警覺他人慎重其
    事所託付之物品應非僅供觀賞使用之玩具手槍，方符常理。參以被告於警詢時供
    稱其攜帶扣案手槍係供防身使用（警卷第二、五頁反面）；於偵訊時供稱：「我
    幾乎都隨身帶著，因延某說：這東西你掉了賠得起嗎？你有管道嗎？」（偵卷第
    三七頁反面）等語，足見其已認知扣案手槍係足以供防身使用，而非可循合法管
    道輕易取得之玩具手槍。再佐以被告於員警據報抵達文雄醫院之際，立即將扣案
    手槍藏置於路旁之臨事反應等一切情狀以觀，堪認被告主觀上確已明知扣案手槍
    係可發射子彈而具有殺傷力之違禁物無訛。是其辯稱並無寄藏手槍之犯罪故意云
    云，尚難採信。
  (四)被告另辯稱其患有精神疾病云云，並舉楊寬弘診所及高雄醫學大學附設中和紀念
    醫院之病歷資料為證，惟依被告為警查獲當日之警詢筆錄及現場照片所示，其於
    製作筆錄前已明確表示精神狀況良好而同意接受詢問，且對員警詢問與丙○○發
    生衝突之經過、槍彈之查獲過程、來源、延崇華之長相特徵等問題均能翔實回答
    ，並提出對己有利之辯解，復偕同員警前往藏置扣案手槍之現場指認並拍照存證
    等情，足見其對於外界事務並無全然缺乏知覺理會及判斷作用，或較常人平均程
    度顯然減退之情事。再經本院將被告送請鑑定之結果，亦認定「楊員於九十一年
    八月間自案外人『華哥』（指延崇華）處取得起訴書所載槍械時的精神狀況，自
    過去病史、高醫病歷及家屬描述均無法取得直接證據得以證明楊員處於『心神喪
    失』或『精神耗弱』之狀態。且依調查筆錄於九十二年五月的描述，楊員當時問
    答有條理，切題連貫，可充分配合調查，當時精神狀態明顯與此次鑑定時不同。
    」等語（本院卷第一二八頁），此有行政院國軍退除役官兵輔導委員會高雄榮民
    總醫院九十三年五月三日高總精字第０九三０００四六二五號函附之精神狀況鑑
    定書一份可稽（本院卷第一二五頁），堪認被告對寄藏扣案手槍之犯罪過程知之
    甚詳，自難認其行為時有何精神耗弱或心神喪失之情事。
  (五)綜上，被告之前揭辯詞，無非係事後卸責之詞，不足採信。其確有於前揭時地，
    未經許可，寄藏可發射子彈而具有殺傷力之改造手槍之犯行，洵堪認定，本件事
    證明確，應依法論科。
二、按槍砲彈藥刀械管制條例所謂之「寄藏」，係指受人委託代為保管，其保管之本
    身所為之「持有」，既係「寄藏」之當然結果，法律上自宜僅就「寄藏」行為為
    包括之評價，不應另就「持有」予以論罪（最高法院七十四年台上字第三四００
    號判例意旨參照）。是核被告所為，係犯槍砲彈藥刀械管制條例第十一條第四項
    之未經許可寄藏其他可發射子彈具殺傷力之改造手槍罪。公訴人認被告係犯同條
    項之持有改造手槍罪，固有未洽，惟既與本院論罪法條相同，自無庸變更起訴法
    條，附此敘明。爰審酌被告擅自寄藏具有殺傷力之改造手槍，嚴重危害社會治安
    ，且前於八十二年間因擄人勒贖案件，經法院判處有期徒刑十二年確定，甫於八
    十八年五月二十五日假釋出獄，竟於假釋期間再犯本罪，犯後又猶藉詞矯飾，不
    知悛悔，惟念其寄藏之手槍僅有一枝，且除隨身攜帶外，尚未持以不法使用而對
    社會安全造成實質損害等一切情狀，量處如主文所示之刑，併就所處罰金刑部分
    ，諭知易服勞役之折算標準，以資懲儆。末查，扣案之手槍一枝（含彈匣一個，
    槍枝管制編號：0000000000號）係違禁物，應依刑法第三十八條第一
    項第一款之規定宣告沒收之。至扣案之子彈二顆，其中一顆欠缺底火，非為子彈
    完整構造，另一顆經實際試射無法擊發，而均不具殺傷力，顯非違禁物，此外，
    復查無其他積極證據足資證明係被告所有供前揭犯行所用之物，自不得宣告沒收
    之，併予敘明。
據上論斷，應依刑事訴訟法第二百九十九條第一項前段，槍砲彈藥刀械管制條例第十
一條第四項，刑法第十一條前段、第四十二條第二項、第三十八條第一項第一款，罰
金罰鍰提高標準條例第二條，現行法規所定貨幣單位折算新台幣條例第二條，判決如
主文。
本案經檢察官甲○○到庭執行職務。
中      華      民      國    九十三    年      六      月      七      日
                                    臺灣高雄地方法院刑事第十一庭
                                        審判長法  官    徐美麗
                                              法  官    高增泓
                                              法  官    鄭詠仁
右正本證明與原本無異。
如不服本判決，應於判決送達後十日內，向本院提出上訴狀。
                                              書記官    蔡妮君
中      華      民      國    九十三    年      六      月      七      日
附錄法條：
槍砲彈藥刀械管制條例第十一條
未經許可，製造、販賣或運輸第四條第一項第一款所稱其他可發射金屬或子彈具有殺
傷力之各式槍砲者，處五年以上有期徒刑，併科新臺幣一千萬元以下罰金。
未經許可，轉讓、出租或出借前項所列槍砲者，處三年以上十年以下有期徒刑，併科
新臺幣七百萬元以下罰金。
意圖供自己或他人犯罪之用，而犯前二項之罪者，處無期徒刑或七年以上有期徒刑，
併科新臺幣一千萬元以下罰金。
未經許可，持有、寄藏或意圖販賣而陳列第一項所列槍砲者，處一年以上七年以下有
期徒刑，併科新臺幣七百萬元以下罰金。
第一項至第三項之未遂犯罰之。
